臺灣高等法院高雄分院刑事判決　　　　94年度上訴字第1298號
上　訴　人
即　被　告　甲○○
指定辯護人　施吉安　律師
上列上訴人因違反毒品危害防制條例案件，不服臺灣高雄地方法
院94年度訴字第1120號中華民國94年8 月12日第一審判決（起訴
案號：臺灣高雄地方法院檢察署94年度偵字第5592、6561號），
提起上訴，本院判決如下：
     主  文
原判決撤銷。
甲○○共同連續販賣第一級毒品，處有期徒刑捌年，褫奪公權伍
年。扣案第一級毒品海洛因拾玖包（淨重合計參點參參公克，空
包裝袋重合計參點參柒公克）均沒收銷燬之；扣案行動電話（序
號000000000000000號，含SIM卡壹張）壹支、帳單壹紙、犯罪所
得新臺幣玖佰陸拾元均沒收。
    事  實
一、甲○○明知海洛因係毒品危害防制條例第2 條第2 項第1 款
    所定第一級毒品，不得販賣、持有，竟與真實姓名不詳綽號
    「小強」之成年男子共同意圖營利，基於販賣第一級毒品海
    洛因之概括犯意聯絡，於94年3 月2 日上午8 時許，小強先
    在高雄縣大寮鄉雅苑汽車賓館前，將海洛因20小包交付甲○
    ○，並指示甲○○其中包裝海洛因之夾鏈袋有剪角者，每包
    販售新台幣（下同）500 元，無剪角者，每包販售1000元，
    由甲○○負責依指示交付海洛因予購買者，並向購買者收取
    價金，再將收得之款項交予小強，小強則允以每日支付其20
    00元至3000元作為報酬。嗣於同日下午3 時18分47秒至15時
    27分25秒間某時點，小強即先後兩次撥打甲○○所有之0000
    000000號行動電話（序號為000000000000000 號），先通知
    其至同鄉忠義國小前，將價值500 元之海洛因1 包交予真實
    姓名不詳綽號「阿財」之人，惟「阿財」僅交付460 元，尚
    積欠40元；再通知其前往相同地點，將價值500 元之海洛因
    1 包交付予綽號「阿泉」之男子，「阿泉」交付價金500 元
    予甲○○，共計取得販毒所得960 元，並記載予帳單上「財
    ：500 （40欠），泉：500 」。嗣於同日下午5 時40 分 許
    ，在同鄉○○村○○路與義發路口，警員何明德、林珀玹見
    甲○○坐於車牌號碼NA6 ─205 號之機車上，行跡可疑，上
    前查看，發覺該機車鑰匙孔有被撬壞之痕跡，經當場以電腦
    查詢，發現該機車車身上所紋引擎號碼SA20EG─509262，原
    車牌號碼為CJ3 ─110 號，係車主余連敏失竊之贓車，乃當
    場逮捕甲○○，並附帶搜索該機車前置物箱內及甲○○身體
    ，而於該前置物箱扣得峰牌香菸盒內之海洛因1 小包（被告
    供己施用，非供販賣所用），並於甲○○所穿長褲左後口袋
    皮夾內扣得預備出售而尚未售出之海洛因17小包 (與上開海
    洛因1 小包合計共18包，淨重合計2.91公克、空包裝總重3.
    2 公克，因法務部調查局將各包毒品混合秤重，故已無法得
    知各包海洛因淨重及空包裝重)、 甲○○所有上開記載交付
    海洛因之帳單1 張及行動電話（含門號0000000000之SIM 卡
    1 張，序號000000000000000 號）1 支、販毒所得現金新台
    幣（以下同）960 元。嗣甲○○為警移送臺灣高雄地方法院
    檢察署內勤檢察官偵訊後，經該署向臺灣高雄地方法院聲請
    裁定羈押獲准，甲○○進入臺灣高雄看守所時，復經看守所
    人員在其皮夾內查獲預備出售而尚未賣出之海洛因1 小包(
    淨重0.42公克、空包裝重0.17公克)。
二、案經高雄市政府警察局苓雅分局及台灣高雄看守所分別報告
    臺灣高雄地方法院檢察署檢察官偵查起訴。
    理  由
壹、程序部分
一、被告甲○○於原審準備程序，就其警詢自白主張係警詢時被
    告毒癮發作及遭員警恐嚇，故警詢之自白非出於任意性而無
    證據能力，於本院準備程序仍主張其警詢之陳述係在毒癮發
    作下所作，非出於自由意思，不得作為證據等語。經查被告
    於內勤檢察官初訊時已供稱：「（警察有刑求？）沒有。」
    等語明確（見94年偵字第5592號卷（下稱5592號卷）第5 頁
    ）。其於原審聲請羈押調查程序中亦供稱：「（為何於本院
    所述，與你在偵訊所述都不一致？）…警訊時，因為會怕，
    我才這樣講。警訊內容的確都是我自己說的。」等語（見原
    審94年度聲羈字第222 號卷第8 頁），並未指述警詢過程有
    何遭強暴、脅迫之情事。且經本院受命法官於準備程序當庭
    播放被告警詢全部陳述之錄音帶，錄音內容與筆錄記載內容
    相符，警員詢問過程語氣平和，並無強暴、脅迫之情形，詢
    答過程中被告對警員問題均能了解，並正常回答，並未發現
    有毒癮發作之情狀，此有該次勘驗筆錄在卷可證（本院卷第
    54、55頁）。此外，負責該次警詢之警員何明德亦於本院審
    理中到庭證稱：被告接受詢問時，並無異狀等語，綜此足認
    被告於警詢中之自白非因受強暴、脅迫或其他不正方法取得
    ，亦非被告毒癮發作時所為，其任意性應已無疑，被告上開
    主張並無可採。被告對上開勘驗內容雖又辯稱：伊當時確有
    感覺毒癮發作，只是一般人聽該錄音內容，聽不出來伊有毒
    癮發作云云，惟縱使被告辯詞為真實，亦僅係個人當時對施
    用毒品之心理渴望，與因毒癮發作所生毒品戒斷症狀，可能
    影響陳述之正確性或任意性之情形自屬有間。
二、辯護人於本院審理中主張：本案警員認為被告行跡可疑即逕
    為盤查，並未依刑事訟訴法第95條，先行告知被告有保持緘
    默及選任辯護人之權，其接續為搜索所扣得之海洛因18包行
    動電話1支、帳單1張及現金960 元，乃違法搜索而查獲之物
    ，自不得作為證據。其後被告所為之警詢自白，因先前之盤
    查已不合法，亦應認無證據能力等語。惟查：
（一）、94年3月2日下午5 時40分許，在高雄縣大寮鄉○○村○
        ○路與義發路口，警員何明德、林珀玹見甲○○坐於車
        牌號碼NA6─205號之機車上，機車停放方向與正常停放
        車牌朝外之情形不同，行跡可疑，上前查看，發覺該機
        車鑰匙孔有被撬壞之痕跡，經當場以電腦查詢，發現該
        機車車身上所紋引擎號碼SA20EG─509262與被告之行車
        執照所載引擎號碼不符，係他人失竊之贓車，即告知被
        告上開權利，並附帶搜索該機車前置物箱內及甲○○身
        體，而於該前置物箱扣得峰牌香菸盒內之海洛因1 小包
        ，並於甲○○所穿長褲左後口袋皮夾內扣得海洛因17小
        包等情，業經警員何明德、林珀玹於本院審理中結證屬
        實（見本院卷第72-77 頁），並有逮捕通知書、搜索扣
        押筆錄各1 份在卷可參（見警卷第10、12-14 頁）。按
        現行犯，不問何人得逕行逮捕之。犯罪在實施中或實施
        後即時發覺者，為現行犯。有左列情形之一者，以現行
        犯論：一被追呼為犯罪人者。二因持有兇器、贓物或其
        他物件、或於身體、衣服等處露有犯罪痕跡，顯可疑為
        犯罪人者，刑事訴訟法第88條定有明文；又司法警察逮
        捕犯罪嫌疑人時，雖無搜索票，得逕行搜索其身體、隨
        身攜帶之物件、所使用之交通工具及其立即可觸及之處
        所，同法第130條亦有明定。本件警員何明德、林珀玹
        既係先發覺被告持有之機車車身為贓物，依上開刑事訴
        訟法第88條第3 項之規定，自可以被告為準現行犯加以
        逮捕，並依上開同法第130 條規定，進而對被告之身體
        及隨身物件，交通工具為附帶搜索，其因此在被告機車
        前置物箱扣得海洛因1包，及在被告身上扣得行動電話1
        支、左後褲皮夾內扣得海洛因17包、帳單1張及現金960
        元，於法並無不合。
（二）、本件警員何明德、林珀玹見被告所坐機車鑰匙孔有遭撬
        開之痕跡，乃請被告拿出身分證及行車執照，當場查詢
        該機車車身所紋引擎號碼與行車執照所載引擎號碼不同
        係贓車，認被告有違法情事時，即告知被告刑事訴訟法
        第95條之權利等情，業經證人何明德到庭證述明白，警
        員於查獲現場，在告知被告權利前並無就被告犯罪之相
        關事實為盤查應可認定。縱認被告在查獲現場未告知被
        告上開權利，即有就被告犯罪為口頭盤查之情事，被告
        於該盤查過程所為之自白及其他不利之陳述，依同法第
        158 條之2 準用同條第1 項之規定，原則上固不得作為
        證據，然其經逮捕後，在高雄市政府警察局苓雅分局福
        德二路派出所，警員亦有於詢問前告知其同法第95條所
        列各項權利，此有該筆錄附卷可稽（見警卷第1 頁），
        被告此後接受警詢所為之自白自不受先前盤查有無告知
        該等權利之影響，應屬合法而有證據能力。又警員係先
        發覺該機車鑰匙孔有遭撬開之痕跡，比對被告所提出之
        行車執照，發現被告所坐之機車車身所紋引擎號碼與行
        車執照所載不符為贓車，乃為上開附帶搜索而扣得本件
        海洛因已如上述，與被告於盤查中所為陳述並無關連，
        從而警員於現場盤查前有無先告知被告權利，亦與該搜
        索之合法性無涉。
三、綜前所述，被告於警詢之自白，及本件警員搜索扣案之海洛
    因18包，行動電話1 支、帳單1 張及現金960 元，均得作為
    證據。
貳、實體部分：
一、訊之被告甲○○否認有本件犯行，辯稱：伊並未為小強販賣
    毒品海洛因，扣案在伊皮夾內查獲之海洛因18包均係小強於
    被查獲日上午8 時許，在高雄縣大寮鄉雅苑汽車旅館前交伊
    寄放，扣案帳單係小強連同海洛因一起拿給伊，非伊本人所
    寫，現金960 元雖在伊身上查獲，然亦非販毒所得，伊在警
    詢自白受僱於小強販賣海洛因，係因警詢時毒癮發作，所述
    並非事實云云。
二、惟查：
（一）、小強於94年3 月2 日上午8 時許，在高雄縣大寮鄉雅苑
        汽車賓館前，將海洛因20小包交付被告，指示被告其中
        包裝海洛因之夾鏈袋有剪角者，每包販售新台幣（下同
        ）500 元，無剪角者，每包販售1000元，由被告負責依
        指示交付海洛因予購買者，並向購買者收取價金，再將
        收得之款項交予小強，小強則允以每日支付其2000元至
        3000元作為報酬。同日下午小強即撥打被告所有之0000
        000000號行動電話，通知其至同鄉忠義國小前，將價值
        500 元之海洛因1 包交予真實姓名不詳綽號「阿財」之
        人，惟「阿財」僅交付460 元，尚積欠40元；同日下午
        ，「小強」復以同一方式通知其前往相同地點，將價值
        500 元之海洛因1 包交付予綽號「阿泉」之男子，「阿
        泉」當場交付價金500 元予被告，被告並將當日販售海
        洛因予何人、金額為何於帳單上登載：「財：500 （40
        欠），泉：500 」等事實，業經被告於警詢中供認明確
        ，並有該帳單1 張、行動電話1 支（含門號0000000000
        號SIM 卡1 張）及在其皮夾內查獲之海洛因18包扣案可
        為佐證。當場在被告皮夾內查獲之粉末17 包 連同在被
        告所坐機車前置物箱查獲之粉末一併送法務部調查局鑑
        驗，結果確為第一級毒品海洛因（合計淨重2.91公克，
        空包裝總重3.20公克）；被告入所時經所方人員在其皮
        夾中查獲之粉末1 包，經送法務部調查局鑑驗亦為海洛
        因（淨重0.42公克，空包裝重0.17公克），此均有該局
        94年5 月11日編號調科壹字第220019767 號、94年7 月
        11日調科壹字第220020341 號鑑定通知書各1 張在卷可
        查（見原審卷第28、72頁）。又被告警詢中之自白並非
        毒癮發作時所為，理由已如前述，其此部分辯解並無可
        採。
（二）、被告於警詢中雖供稱：小強兩次撥打其持用之00000000
        00號行動電話通知其前往忠義國小之時間分別為94年3
        月2 日15時許與15時10-20 分等語，然該門號行動電話
        該日下午自13時53分25秒通話完畢後，至15時18分47秒
        始陸續再有通話，15時許並無通話紀錄，此有該門號通
        聯紀綠1 份在卷可查（見5592號卷第15頁），被告自白
        小強第1 次及第2 次與其聯絡之時間與事實固有出入，
        然一般人對於他人何時撥打電話與其聯絡，通常不會特
        別注意，故事後無法精確記憶，而有些許誤差，乃屬人
        之常情。按諸上述通聯紀錄，被告被查獲當日其上開門
        號之行動電話自15時18分47秒至15時27分39秒有6 通他
        人撥入之通話紀錄，此後至同日16時28分45秒始再有通
        話紀錄，對照被告警詢自白之兩次聯絡時點，小強撥打
        被告行動電話通知其販售海洛因予阿財及阿泉之時點應
        係在94年3 月2 日15時18分47秒至15時27分39秒之間。
（三）、扣案當場在被告皮夾內查獲之海洛因17包，其中包裝袋
        有於右上方剪角者11包，無剪角者6 包，且經警初步秤
        重，剪角者每包毛重4.0 公克，未剪角者每包毛重0.2
        公克，此有扣押物品目錄表及該等扣案物之相片各1 張
        存卷可按（見警卷第16、25頁），按諸一般生活經驗法
        則，該等海洛因若非供販賣之用，實無必要將兩種毛重
        相近之海洛因，以包裝袋剪角與否加以區分以利辨識。
        此亦足以佐證被告警詢自白與事實相符。
（四）、關於扣案之現金960 元，被告於本院審理中辯稱：該現
        金雖係在其身上扣得，然並非販賣海洛因所得之款項，
        被查獲當時，伊身上尚有除被查扣之960 元外，尚有15
        00元等語。惟被告於偵查中辯稱：扣案之現金960 元係
        小強連同海洛因、帳單一併寄放予伊等語（5592號卷第
        4 頁），於檢察官聲請羈押案件法官審訊時亦辯稱：「
        他（小強）拿（海洛因）給我時是用紙包住，錢及帳單
        都是用紙捲起來包住，…」（94年度聲羈字第222 號卷
        （下稱222 號卷）第7 頁），惟其於原審審理中又改稱
        ：扣案之960 元係伊自己所有（見原審卷第75頁），該
        扣案現金若非被告販售海洛因所得，而係其個人所有或
        小強所寄放，則其據實陳述即可，應無必要先為上開顯
        然歧異之陳述。再者，960 元乃小額現金，隨身存放並
        無不便，按諸常情，亦無寄放於他人身上之必要，被告
        所辯該款項為小強所寄放，亦與常情有違。被告上開所
        辯尚非可信，其警詢自白該960 元為其為小強販售海洛
        因所得之現金，應屬實在。此外，扣案帳單僅有1 張，
        若係小強所記載，則係小強用以記錄其販賣海洛因之對
        象及金額以便日後核對之小紙張，其隨身攜帶或置放於
        某處所均可，實無如被告於偵查中所辯於被告被查獲當
        日上午寄放予被告，又約定於同日下午取回之必要，被
        告辯稱該帳單係小強連同海洛因於被查獲當日上午寄放
        予伊云云，顯非可採。
（五）、第一級毒品海洛因物稀價昂，且為政府所嚴予查緝之物
        ，販賣毒品海洛因者，茍無利可圖，應無甘冒重典販售
        予他人之理。本件小強依約定須支付被告每日2000元至
        3000元之報酬，其若無藉販售海洛因以營利之意圖，斷
        無可能為此支付報酬予被告之可能。被告有償受僱於小
        強為本件販售海洛因於他人之行為，2 人均係出於營利
        之意圖甚明。
（六）、按「販賣」第一級毒品罪係以實施「販賣」行為為其犯
        罪構成要件，此之「販賣」行為包括買賣賣雙方之合意
        行為與，毒品之交付行為。是「交付」毒品之行為，亦
        屬「販賣」毒品犯罪構成要件行為之一部。被告就「小
        強」所交付之海洛因，聽從其指示而將毒品交付予「阿
        財」、「阿泉」並收取價金，就此2 次「小強」販賣海
        洛因既遂行為，被告顯已參與「小強」販賣海洛因犯罪
        之構成要件行為，其與小強，就本件販賣第一級毒品海
        洛因犯行，有犯意聯絡及行為分擔之事實應屬明確。
（七）、綜上所述，被告於警詢之自白，有扣案之尚未售出之海
        洛因18包、登載販售海洛因之對象及金額的帳單1 張及
        販售海洛因所得現金960 元可為佐證，核與事實相符，
        被告犯行事證明確，堪可認定。
三、按海洛因係屬毒品危害防制條例第2 條第2 項第1 款所定之
    第一級毒品，不得非法持有、販賣。核被告所為，係犯毒品
    危害防制條例第4 條第1 項之販賣第一級毒品罪。又其非法
    持有第一級毒品海洛因之低度行為，應為販賣海洛因之高度
    行為所吸收，不另論罪。被告先後2 次販賣海洛因犯行，時
    間緊接，手法相同，所犯構成要件相同，顯係基於概括犯意
    反覆實施，應依連續犯之規定論以1 罪。被告與小強間，就
    本件犯行有犯意聯絡及行為分擔，且被告所參予者為構成要
    件行為，應為共同正犯（起訴書指被告係毒品危害防制條例
    第4條第1項幫助犯尚有誤會，此業據蒞庭公訴人當庭更正為
    共同正犯，見原審卷第82頁）。爰審酌被告係受僱於小強代
    為交付海洛因予買受海洛因之阿財與阿泉各1 次，出售之數
    量僅2包，每包售價僅500元，總計淨重未及1 公克，實際所
    得對價僅960 元，數量及金額均甚微，查獲之海洛因連同供
    被告自己施用之1 包共計19包，淨重總計亦僅3.33公克，且
    被告受僱於人，並非主導本件販賣毒品犯行之人，其於偵審
    中雖否認犯行，態度非佳，然綜合以上各情，若處以上開法
    條最低度刑之無期徒刑，仍嫌過重，衡情足以引起一般人之
    同情，顯有可憫恕之處，爰依刑法第59條之規定，依法減輕
    其刑。爰審酌被告意圖營利而與人共同販賣海洛因，嚴重戕
    害國人之身心健康，惟念其販賣之數量及所得金錢均甚微，
    又係受僱於人，非居於主導之地位，及犯後於偵審中否認犯
    行，態度非佳等一切情狀，量處被告如主文第2 項所示之刑
    ，檢察官於起訴書中求處被告有期徒刑20年尚嫌過重。依被
    告所犯販賣第一級毒品罪之性質，本院認有褫奪公權之必要
    ，併依刑法第37條第2項規定宣告褫奪公權5年。
四、扣案於被告皮夾內查獲之第一級毒品海洛因共18包（包括在
    查獲現場扣得之17包與在看守所扣得之1 包），係準備供販
    賣而尚未賣出之第一級毒品海洛因已如前述，應依毒品危害
    防制條例第18條第1 項前段宣告沒收銷燬之。另於被告機車
    前置物箱查獲扣案之海洛因1 包，並非用於販賣，而係供被
    告自己施用，此業經被告於原審審理中陳明在卷（原審卷第
    78、79頁），被告有施用海洛因之惡習，並因此而經法院裁
    定送觀察勒戒，亦有臺灣高等法院被告前案紀錄表1 份在卷
    可按。又警員於查獲時對查獲之海洛因18包初步秤重，此包
    毛重0.3公克，與其餘11包之剪角者每包毛重0.2公克、未剪
    角者6包每包毛重0.4公克均不相符，此並有扣押物品目錄表
    1 張在卷可查（見警卷第16頁）。且警員當場在被告皮夾內
    查獲之17包海洛因及看守所人員於被告入所時在被告皮夾內
    查獲之海洛因1 包，均係在被告之皮夾內查獲，而此包海洛
    因則係於查獲現場被告機車之前置物箱查獲，按諸常理，此
    包海洛因與其餘海洛因若同係準備出售他人，應無單獨放置
    於機車前置物箱之理，被告上開所稱此包海洛因係供其本人
    施用，應屬可信。此包海洛因既與本件販賣犯行無關，原無
    庸於本案宣告沒收銷燬，惟此包海洛因與另外於現場在被告
    皮夾內查獲之17包海洛因，於調查局鑑驗過程已經混合秤重
    而無法單獨與其它海洛因區分析離，此有前開調查局94年7
    月11日調科壹字第220020341號鑑定通知書1張在卷可參（見
    原審卷第72頁），自應併予為沒收銷燬之宣告。從而扣案之
    海洛因19包及與該等海洛因無法析離之空包裝袋19只（海洛
    因淨重共計3.33公克，空包裝袋總重3.37公克）均應併予沒
    收銷燬之。又扣案上開行動電話1支（序號為0000000000000
    00號）係被告所有業經其供承在卷（見本院卷第79頁），其
    為供犯本件毒品危害防制條例第4條第1項之罪所用之物業已
    認定如上，應依同條例第19條第1 項之規定宣告沒收之。此
    行動電話所使用之0000000000門號雖係向電信公司租用，然
    扣案該門號之ＳＩＭ卡1 張並非租用之物，被告不使用該門
    號亦無須將該卡返還電信公司，故該卡應係被告所有供本件
    犯罪所用之物，亦應依同條項之規定宣告沒收之；又被告於
    前揭時地遭扣得之上開帳單1 紙，係被告所有登載販賣海洛
    因之對象及金額，此業已認定如前，顯係供犯本罪所用之物
    ，自應依同條項宣告沒收之。另扣案現金960 元係共同正犯
    小強所有之本件犯罪所得財物，亦應依毒品危害防制條例第
    19條第1項之規定宣告沒收之。前開宣告沒收之行動電話（
    內含SIM卡1張）、帳單1張及現金960元均已扣案，自無全部
    或一部無法沒收之可能，故無庸另為：如全部或一部無法沒
    收，非現金部分追徵其價額，現金部分以其財產抵償之之諭
    知，併此敘明。警員當場查獲懸掛NA6─205號車牌之機車，
    尚無證據證明係被告用以犯本件犯之交通工具，且車身係他
    人失竊之物，非被告所有，自不得為沒收之宣告，附此敘明
    。
五、撤銷改判之理由：原審以被告犯行明確，予以論科，固非無
    見，惟原審認定警員於被告所坐機車前置物箱查獲扣案之海
    洛因1 包為預備供被告販賣而尚未賣出之毒品，認定事實尚
    非正確。又原判決認本件扣案行動電話內含之門號00000000
    00號SIM 卡1 張係被告向電信公司所租用，非被告所有，未
    予宣告沒收，亦有未洽。被告否認犯罪，指摘原判決不當雖
    無理由，然原判決既有上開可議之處，自應撤銷改判。
據上論斷，應依刑事訴訟法第369條第1項前段、第364條、第299
條第1項前段、毒品危害防制條例第4條第1項、第18條第1項前段
、第19條第1項，刑法第11條、第28條、第56條、第59條、第37
條第2項，判決如主文。
本案經檢察官林應華到庭執行職務。
中　　華　　民　　國　　94　　年　　11　　月　　10　　日
                  刑事第八庭    審判長法  官  洪慶鐘
                                      法  官  李淑惠
                                      法  官  蔡國卿
以上正本證明與原本無異。
如不服本判決應於收受本判決後10日內向本院提出上訴書狀，其
未敘述上訴理由者，並得於提起上訴後10日內向本院補提理由書
狀（均須按他造當事人之人數附繕本）「切勿逕送上級法院」。
中　　華　　民　　國　　94　　年　　11　　月　　10　　日
　　　　　　　　　　　　　　　　　　　書記官  翁心欣
附錄法條：
毒品危害防制條例第4條第1項
製造、運輸、販賣第一級毒品者，處死刑或無期徒刑；處無期徒
刑者，得併科新臺幣1千萬元以下罰金。
